【裁判字號】    90,簡上,34
【裁判日期】    900305
【裁判案由】    過失傷害
【裁判全文】
臺灣雲林地方法院刑事判決                            九十年度簡上字第三四號
    上  訴  人  臺灣雲林地方法院檢察署檢察官
    被      告  乙○○
右上訴人因被告過失傷害案件，不服本院北港簡易庭中華民國九十年三月五日九十年
度港交簡字第二二號簡易判決（聲請案號：臺灣雲林地方法院檢察署八十九年度偵字
第四四八八號）提起上訴，本院判決如左：
    主  文
原判決撤銷。
乙○○因過失傷害人，處拘役伍拾伍日，如易科罰金，以佰元折算壹日。
    事  實
一、乙○○於民國八十九年六月七日十時十分許，駕駛車號ＲＫ─五○六二號自用小
    客車，沿雲林縣水林鄉○○路（由北港往口湖方向，由東往西方向）行駛，途經
    雲林縣水林鄉水林加油站前時，原應注意行經加油站之公共場所出、入口，應減
    速慢行，作隨時停車之準備，並應注意車前狀況，隨時採取必要之安全措施，依
    當時為晴天，路面乾燥、無缺陷，道路無障礙物，視距良好之情形下，又無不能
    注意之情事，竟疏於注意減速慢行，而在上開地點，以時速六十公里之速度行駛
    ，適有甲○○騎乘車號ＹＫＩ─六七一號機車，沿雲林縣水林鄉○○路段旁之產
    業道路（由南往北方向）駛出交岔路口，至前揭加油站前，貿然跨越上開路段之
    分向限制線、斜穿道路至對向外側車道，乙○○因疏未注意減速慢行，致於發現
    甲○○所騎乘之上開機車時，已煞車閃避不及，而與甲○○發生碰撞，使甲○○
    因而受有左側股骨、股骨髁骨折、右側脛骨（遠端）開放性骨折、右側足跟骨折
    、右側足踝傷口感染、左足挫傷等傷害。乙○○於車禍後，警員抵達尚未得知肇
    事者係何人前，主動表示其係肇事人而自首並接受裁判。
二、案經甲○○訴由雲林縣警察局北港分局報告臺灣雲林地方法院檢察署檢察官偵查
    起訴。
    理  由
一、訊據被告乙○○對於右揭時、地駕駛車牌號碼ＲＫ─五○六二號自用小客車，未
    減速慢行，而以時速六十公里之速度，行經上開地點，並於上開地點與告訴人甲
    ○○所騎乘之機車發生碰撞，致使甲○○受傷之事實坦承不諱，核與告訴人甲○
    ○指述之情節相符，而告訴人確因本件車禍，受有左側股骨、股骨髁骨折、右側
    脛骨（遠端）開放性骨折、右側足跟骨折、右側足踝傷口感染、左足挫傷等傷害
    ，並有華濟醫院所出具之診斷證明書一紙在卷可佐。按行經加油站之公共場所出
    、入口，應減速慢行，作隨時停車之準備，並應注意車前狀況，隨時採取必要之
    安全措施，道路交通安全規則第九十三條第一項第四款、第九十四條第三項定有
    明文。被告駕駛汽車本應注意上述道路交通安全規定，且依當時為晴天，路面乾
    燥、無缺陷，道路無障礙物，視距良好之情形，有道路交通事故調查報告表一紙
    在卷足據，並無不能注意之情形，被告能注意而不注意，因而肇至本件車禍，自
    應負過失之責任，本件經送臺灣嘉雲區車輛行車事故鑑定委員會鑑定結果，亦同
    此認定，此有臺灣省嘉雲區車輛行車事故鑑定委員會九十年一月八日嘉鑑字第八
    九一一一九號鑑定意見書一份在卷可參，且被告之過失行為與被害人所受傷害之
    結果間，具有相當因果關係，是被告之過失傷害犯行，堪以認定。至被告雖辯稱
    ：是被害人要穿越雙黃線，伊在外側車道，內車道有大卡車擋住伊之視線，才會
    發生本件車禍云云。惟查：汽車行駛至加油站等公共場所之出、入口前，本應減
    速慢行，車禍當時被告所駕駛車輛左前方之車道內有大卡車在內側車道行駛，影
    響被告就其所駕駛車輛左前方路況之觀察，亦據被告供承在卷，被告自應更注意
    減速慢行及車前狀況，詎被告不僅未減速慢行，反以時速六十公里之速度通過上
    開地點，其有過失甚明，再者，過失傷害罪規範之目的，在處罰行為人因個人之
    過失而致他人受有傷害之行為，是祇以行為人之有過失為致傷害之一原因為已足
    ，至於被害人是否亦有過失，並不影響犯罪之成立，本件車禍雖告訴人於劃有分
    向限制線之路段，斜穿道路不當，就本件車禍之發生與有過失，惟仍無解於被告
    之過失之刑責，被告上開所辯，尚不足作為卸免刑責之理由，附此敘明。
二、核被告乙○○所為，係犯刑法第二百八十四條第一項前段之過失傷害罪。被告於
    肇事後，警方抵達現場尚未得知肇事者係何人之前，主動表示其係肇事者等情，
    業據證人即雲林縣警察局北港分局水林派出所警員吳俊賢到庭證述屬實（見本院
    九十年五月三日審判筆錄），應依刑法第六十二條前段之規定減輕其刑。原審以
    被告之犯行，罪證明確予以論罪科刑，固非無見，惟查，原審就被告於車禍肇事
    後，警方抵達現場尚未得知肇事者係何人之前，主動表示其係肇事者，符合自首
    要件乙節未予審酌，尚有未洽，上訴人上訴意旨，指摘原判決不當，雖無足取，
    然原判決既有上述未洽之處，自應由本院將原判決撤銷改判。爰審酌被告並無前
    科，有臺灣雲林地方法院被告院內索引卡紀錄表及臺灣高等法院被告全國前案紀
    錄表各一件附卷足憑，素行良好，因一時失慎肇致本件車禍，其過失程度，而告
    訴人騎乘機車，於劃有分向限制線路段，斜穿道路不當，亦有過失，告訴人所受
    傷害，及被告犯後迄今尚未與告訴人達成民事和解等一切情狀，量處如主文所示
    之刑，並諭知易科罰金之折算標準。末按刑法第四十一條：「犯最重本刑為三年
    以下有期徒刑以下之刑之罪，而受六月以下有期徒刑或拘役之宣告，因身體、教
    育、職業或家庭之關係，執行顯有困難者，得以一元以上三元以下折算一日，易
    科罰金」，已於九十年一月十日經總統公布修正為第四十一條第一項：「犯最重
    本刑為五年以下有期徒刑以下之刑之罪，而受六個月以下有期徒刑或拘役之宣告
    ，因身體、教育、職業、家庭之關係或其他正當事由，執行顯有困難者，得以一
    元以上三元以下折算一日，易科罰金」，同年月十二日生效。本件被告犯罪日期
    在前述法律修正前，犯罪後法律已有變更，然比較新舊法，本件均得易科罰金，
    依刑法第二條第一項前段之規定，應適用裁判時之新法即修正後之刑法第四十一
    條第一項規定，諭知易科罰金之折算標準，以資懲儆，併此敘明。
據上論斷，應依刑事訴訟法第四百五十五條之一第三項、第三百六十四條、第三百六
十九條第一項前段、第二百九十九條第一項前段、刑法第二條第一項前段、第二百八
十四條第一項前段、第六十二條前段、第四十一條第一項前段，罰金罰鍰提高標準條
例第一條前段、第二條，判決如主文。
本案經檢察官林豐正到庭執行職務。
中      華      民      國      九十      年      五      月  十    日
                                     臺灣雲林地方法院刑事第二庭
                                         審判長法官  紀  文  勝
                                               法官  趙  思  芸
                                               法官  冷  明  珍
右正本證明與原本無異。
如不服本判決，應於判決送達後十日內，向本院提出上訴狀。（須附繕本）
                                             書記官  周  麗  雲
中      華      民      國      九十      年      五      月      十    日
刑法第二百八十四條
因過失傷害人者，處六月以下有期徒刑、拘役或五百元以下罰金，致重傷者，處一
年以下有期徒刑、拘役或五百元以下罰金。
從事業務之人，因業務上之過失傷人害者，處一年以下有期徒刑、拘役或一千元以
下罰金，致重傷者，處三年以下有期徒刑、拘役或二千元以下罰金。


司法院資訊處製作；財團法人民間司法改革基金會備份。
